臺灣臺東地方法院交通事件裁定　　　　　96年度交聲字第56號
原處分機關　交通部公路總局高雄區監理所臺東監理站
異　議　人
即受處分人　甲○○
上列受處分人因違反道路交通管理處罰條例事件，對於交通部公
路總局高雄區監理所臺東監理站中華民國96年6 月12日所為之處
分（原處分案號：東監違裁字第裁81-T00000000號），聲明異議
，本院裁定如下：
    主  文
原處分撤銷。
甲○○不罰。
    理  由
一、按「汽車駕駛人之行為有下列情形之一，當場不能或不宜攔
    截製單舉發者，得逕行舉發：1、闖紅燈或平交道。2、搶越
    行人穿越道。3 、在道路收費停車處所停車，不依規定繳費
    。4 、不服指揮稽查而逃逸，或聞消防車、救護車、警備車
    、工程救險車之警號不立即避讓。5 、違規停車或搶越行人
    穿越道，經各級學校交通服務隊現場導護人員簽證檢舉。 6
    、行經設有收費站、地磅之道路，不依規定停車繳費或過磅
    。7 、經以科學儀器取得證據資料證明其行為違規」、「前
    項第七款之科學儀器應採固定式，並定期於網站公布其設置
    地點。但汽車駕駛人之行為屬下列情形之一者，不在此限：
    1、蛇行、危險方式駕車或二輛以上之汽車競駛或競技。2、
    行駛路肩。3、違規超車。4、違規停車而駕駛人不在場。 5
    、未依規定行駛車道。6、未依規定變換車道。7、未保持安
    全距離。8、跨越禁止變換車道線或槽化線。9、行車速度超
    過規定之最高速限或低於規定之最低速限。10、汽車駕駛人
    或乘客未依規定繫安全帶。11、汽車駕駛人或附載座人未依
    規定戴安全帽」、「第一項逕行舉發，應記明車輛牌照號碼
    、車型等可資辨明之資料，以汽車所有人為被通知人製單舉
    發」，道路交通管理處罰條例第7條之2第1項、第2項、第 4
    項分別定有明文。申言之，交通勤務警察或依法執行交通稽
    查任務之人員發現汽車駕駛人涉有違規情事時，原則上必須
    當場攔截而製單舉發，此除可立即明確告知汽車駕駛人涉有
    交通違規情事外，亦可讓汽車駕駛人得當場陳述意見，避免
    交通稽查人員有所誤判，而可即時獲得補救。惟考量上開條
    例第7條之2第1項第1款至第6 款所列舉之道路違規行為，其
    發生往往係在瞬間，通常係交通稽查人員執行勤務時所恰巧
    目睹之違規情事，且如有事實上不能當場攔截或依照比例原
    則不宜當場攔截製單舉發時，為達有效維護交通秩序及保障
    交通安全之行政目的，當須特別立法賦予交通稽查人員得於
    事後逕行製單舉發之權限；另外因若干交通違規行為必須經
    由科學儀器始能偵測得知，亦常無法當場攔截後即製單舉發
    ，或不宜當場攔截製單舉發，故同條項第7 款始同樣賦予交
    通稽查人員得於事後逕行製單舉發之權限。準此，受處分人
    如涉有交通違規行為，倘非上述各款所列舉之交通違規時，
    除其他法令另有規定外，原則上交通稽查人員即應當場攔截
    製單舉發，自不得於事後始為逕行舉發，其如於事後才逕行
    舉發，即與首揭法律規定之舉發程序不合，處罰機關若復據
    此舉發予以裁罰，於法自屬有悖，受理聲明異議之法院當應
    撤銷該裁決，改為諭知受處分人不罰。
二、原處分機關認受處分人即異議人甲○○於民國96年2月6日上
    午8時28分，駕駛車牌號碼JE-6130號自用小客車，行經臺東
    縣臺東市○○街294 巷（北向南）與仁二街口時，與洪千貽
    所駕駛自仁二街（西向東）而來之MF-0552 號自小客車相撞
    ，認異議人所駕小客車屬於支線道車，竟不讓該幹線道車先
    行，遂與幹線道車發生撞擊，涉有道路交通管理處罰條例第
    45條第9款（舉發違規通知單贅載第1項）及第61條第3 項之
    違規，嗣經警於96年4月3日製單舉發後，爰依上開法律規定
    於同年6 月12日以東監違裁字第裁81-T00000000號裁罰異議
    人罰鍰新台幣1,000元，並依同條例第63條第1項第1 款（裁
    決書漏載第1項第1款）記違規點數7 點在案，此有臺東縣政
    府警察局舉發違反道路交通管理事件通知單影本及原處分機
    關違反道路交通管理事件裁決書影本各1份在卷可按。
三、聲明異議意旨略以：本件車禍事故並未經鑑定過失責任，責
    任歸屬不明，且事發時到場處理之馬蘭派出所警員，未明確
    告知異議人違反某規定將依法舉發之作為，開立舉發單之過
    程違反其內部作業規範應於30日內舉發之規定，本件舉發顯
    然不當，故原裁決顯然有誤，爰請撤銷原裁決等語。
四、經查，異議人所涉本件違規非屬道路交通管理處罰條例第 7
    條之2第1項所列各款得予逕行舉發之交通違規態樣，且承辦
    警員於當場處理本件交通事故時，並無不能或不宜攔截製單
    舉發之情況，揆諸首揭法律規定與說明，承辦警員原則上自
    應當場製單舉發，而不可於事後才逕行舉發。惟觀諸警方所
    製作之前揭舉發違反道路交通管理事件通知單，其上記載警
    方之填單日期為96年4月3日，然本件車禍係於96年2月6日即
    已發生，足見警方並非於案發時當場製單舉發，而係事後始
    逕行舉發甚明。揆諸首揭法律規定與說明，警方之舉發程序
    於法自有未合，故異議人縱有前揭交通違規之行為，但警方
    舉發程序既不合法，原處分機關竟基此不合法之舉發而為本
    件裁決，即有可議。
五、綜上所述，縱認異議人確有支線道車未讓幹線道車先行之交
    通違規，但承辦警員疏未當場製單舉發，而於事後始逕行舉
    發，其舉發之程序即悖於首揭法律規定，原處分機關疏未詳
    查，遽依不合法定程序之舉發對異議人為前開裁決，洵難認
    屬允當。是以異議人雖非執此指摘舉發不當而聲明異議，但
    原處分既有上開可議之處，自應由本院逕將原處分撤銷，改
    諭知異議人不罰。
六、依道路交通管理處罰條例第87條第2 項、道路交通案件處理
    辦法第20條前段，裁定如主文。
中　　華　　民　　國　　96　　年　　11　　月　　13　　日
                  交通法庭法　官  蔡玉雪
以上正本證明與原本無異。
如不服本裁定，應於裁定送達後5日內向本院提出抗告狀（須附
繕本）。
「切勿逕送上級法院」
                          書記官　陳昭穎
中　　華　　民　　國　　96　　年　　11　　月　　13　　日
